【裁判字號】    98,訴,1289
【裁判日期】    981028
【裁判案由】    強盜等
【裁判全文】
臺灣臺南地方法院刑事判決              98年度訴字第1289號
公  訴  人  臺灣臺南地方法院檢察署檢察官
被      告  乙○○
指定辯護人  本院公設辯護人  余訓格
上列被告因強盜等案件，經檢察官提起公訴（98年度偵字第1062
7號、第12092號），本院判決如下：
    主  文
乙○○犯攜帶兇器強盜罪，累犯，處有期徒刑柒年陸月；又犯竊
盜罪，累犯，處有期徒刑參月。應執行有期徒刑柒年捌月。
被訴傷害部分無罪。
    事  實
一、乙○○前因竊盜案件，於民國八十七年六月一日經本院以八
    十七年度易字第一八四號判處有期徒刑十月確定；復因懲治
    盜匪條例案件，於八十七年七月六日經臺灣高等法院臺南分
    院以八十七年度上訴字第七二六號判處有期徒刑九年確定，
    嗣經臺灣高等法院臺南分院定應執行刑九年六月確定，入監
    執行後，於九十二年九月二十三日縮短刑期假釋出監，於假
    釋付保護管束期間因犯竊盜案件，經撤銷假釋並定應執行有
    期徒刑九年三月確定，並於九十七年十一月十六日縮短刑期
    執行完畢。
二、詎其仍不知悔改，(一)於九十八年七月二十日凌晨二時許，在
    臺南市○區○○路臺南公園涼亭內，認甲○○係在臺南公園
    遊盪之流浪漢，見其孤苦可欺，竟基於意圖為自己不法所有
    之犯意，搶走甲○○所有之鋼製保溫瓶一支後，再持該客觀
    上足對人之生命、身體、安全構成威脅可為兇器之鋼製保溫
    瓶一支，毆打甲○○之臉部及身體各處，致甲○○受有左上
    眼瞼皮膚裂傷、流鼻血、右膝蓋挫傷之傷害，至使甲○○不
    能抗拒，乙○○並出手搶走甲○○身上所有之黑色背包一個
    （內裝藥物及衣物）及眼鏡一副，並命甲○○依其指示交付
    身上所有之手錶一支、手機一支及佛珠一條等物，得手後適
    巡邏員警行經該處，甲○○見狀呼喊求救，始為員警當場查
    獲，並扣得黑色背包一個、手錶一支、手機一支、佛珠一條
    等物（均已發還甲○○）。(二)乙○○又另基於意圖為自己不
    法所有之犯意，於九十八年八月十八日十四時許，在臺南市
    ○區○○路二段十五巷口，徒手竊取丙○○所有之ＳＡＶＥ
    ＢＫ牌腳踏車一輛（該腳踏車原停放在成功大學成功校區，
    於九十八年八月十七日九時許丙○○發現遭竊，新車價值新
    臺幣一千五百元），嗣於翌日（十九日）凌晨一時三十分許
    ，乙○○左右手各牽一輛腳踏車（另一輛腳踏車乙○○陳稱
    係其所有），行經臺南市○區○○路二段三十七號前，經警
    查覺有異攔查而當場查獲，並扣得上開丙○○所有之腳踏車
    一輛（已發還丙○○）。
三、案經甲○○、丙○○訴由臺南市警察局第五分局報告臺灣臺
    南地方法院檢察署檢察官偵查起訴。
    理  由
壹、程序部分（證據能力）：
一、按被告以外之人於審判外之陳述，經當事人於審判程序同意
    作為證據，法院審酌該言詞陳述或書面陳述作成時之情況，
    認為適當者，亦得為證據。當事人、代理人或辯護人於法院
    調查證據時，知有刑事訴訟法第一百五十九條第一項不得為
    證據之情形，而未於言詞辯論終結前聲明異議，視為有前項
    之同意，刑事訴訟法第一百五十九條之五定有明文。查證人
    即告訴人甲○○及丙○○於警詢之證言為審判外之陳述而屬
    傳聞證據，及公訴人於偵、審中提出之各項具傳聞性質之證
    據資料，公訴人、被告於本院審判程序中對於前述證人於警
    詢之證述及其他相關具傳聞性質之證據資料之證據能力，均
    表示無意見，並同意作為證據，且迄言詞辯論終結前亦未聲
    明異議。本院審酌上開各項證據資料作成之情況，核無違法
    取證或其他瑕疪，且為證明本件犯罪事實所必要之重要關係
    事項，認為以之作為證據為適當，上開證人甲○○、丙○○
    於審判外之陳述及其他相關證據資料，自得採為證據，合先
    敘明。
二、又按刑事訴訟法第一百五十九條之一第二項雖規定，被告以
    外之人於偵查中向檢察官所為之陳述，除顯有不可信之情況
    者外，得為證據。惟該被告以外之人（含共同被告、共犯、
    被害人、證人等），於偵查中向檢察官所為之陳述，性質上
    仍屬傳聞證據（即審判外之陳述），然因檢察官依法有訊問
    被告、證人及鑑定人之權，證人、鑑定人且須具結，而檢察
    官向被告以外之人所取得之陳述，原則上均能遵守法律規定
    ，不致違法取供，其可信性極高，為兼顧理論與實務，因而
    規定除顯有不可信之情況者外，得為證據（參考刑事訴訟法
    第一百五十九條之一立法理由）。故被告以外之人於偵查中
    向檢察官所為之陳述，既已依法具結，即有證據能力。經查
    ，證人甲○○於偵查中向檢察官所為之陳述，係就待證事實
    有重要關係之親身知覺、體驗事實所為之陳述，即居於證人
    之地位，依第一百八十六條第一項規定命其具結，使證人知
    悉其有據實陳述之義務，以擔保其證言之真實性，該供述證
    據即具證據能力，而檢察官於偵查中既已踐行人證之法定訊
    問程序，揆諸前揭規定，證人甲○○於偵查中向檢察官所為
    之陳述，即得作為證據。
貳、實體部分：
一、有罪部分：
(一)、攜帶兇器加重強盜部分：
    訊據被告乙○○固坦認於前揭時、地，持告訴人甲○○所有
    之鋼製保溫瓶一支毆打甲○○，並致甲○○受有上揭傷害，
    並出手搶走甲○○之眼鏡一副，及命甲○○交出黑色背包一
    個、手錶一支、手機一支、佛珠一條等物之事實。然矢口否
    認有強盜甲○○財物之故意，並辯稱：被告只是擔心甲○○
    逃離現場後會去報警或找人前來尋仇，為了防止甲○○逃走
    ，且害怕甲○○持身上之東西打被告，才叫甲○○交出上開
    物品，並非想要據為己有；另被告如要強盜財物，於取得上
    開財物後，應會立即離開現場，不可能還待在現場達三十至
    六十分鐘之久，並拿衛生紙要幫甲○○擦血，且亦應會要求
    甲○○交出其身上之皮夾或其他現金，是被告應僅犯傷害罪
    及使人行無義務之罪云云。經查：
１、被告於前揭時、地，如何搶走告訴人甲○○所有之鋼製保溫
    瓶一支後，再持該鋼製保溫瓶一支，毆打甲○○之臉部及身
    體各處，致甲○○受有左上眼瞼皮膚裂傷、流鼻血、右膝蓋
    挫傷之傷害，至使甲○○不能抗拒，被告並出手搶走甲○○
    身上所有之黑色背包一個（內裝藥物及衣物）及眼鏡一副，
    並命甲○○依其指示交付身上所有之手錶一支、手機一支及
    佛珠一條等物，得手後適巡邏員警行經該處，甲○○見狀呼
    喊求救，始為員警當場查獲等情，業據告訴人甲○○於警詢
    、偵查及本院審理時證述在卷（詳臺南市警察局第五分局南
    市警五偵字第０九八０００００七七三號警卷〈下稱七七三
    號警卷〉第三頁、第四頁、第十五頁；臺灣臺南地方法院檢
    察署九十八年度偵字第一０六二七號偵查卷第十四頁；本院
    卷第四十四頁反面、第四十五頁、第四十六頁反面），核與
    被告上開坦認其持告訴人甲○○所有鋼製保溫瓶一支毆打甲○○成傷，及出手搶走甲○○之眼鏡一副，及命甲○○交出
    黑色背包一個、手錶一支、手機一支、佛珠一條等情大致相
    符。又告訴人甲○○因被告上開毆打行為，受有左上眼瞼皮
    膚裂傷、流鼻血、右膝蓋挫傷之傷害之事實，有財團法人臺
    灣基督長老教會新樓醫院九十八年七月二十日所出具告訴人
    甲○○之診斷證明書一紙附卷（詳七七三號警卷第十四頁）
    可參。此外，復有臺南市警察局第五分局扣押筆錄一份、扣
    押物品目錄表一紙、贓物認領保管單一紙、犯罪現場與鋼製
    保溫瓶等被搶物品暨甲○○受傷等照片十幀存卷（詳七七三
    號警卷第五頁至第十一頁、第十三頁）可憑，堪認告訴人甲○○之指訴，應非虛妄，應足採憑。
２、被告雖以上情辯稱其無強盜甲○○財物之故意云云。而甲○○固證述：被告於搶走伊所有黑色背包一個（內裝藥物及衣
    物）、眼鏡一副、手錶一支、手機一支及佛珠一條等物後，
    並未立即離開現場，並要伊與其同行，嗣經過約半小時後警
    察巡邏車才抵達等語（詳本院卷第四十五頁、第四十六頁）
    。然本件案發時間為凌晨二時許之深夜，地點又為深夜通常
    無人所在之臺南市北區臺南公園涼亭內，且是時除被告與告
    訴人甲○○二人外，並無其他人在場，被告於搶走甲○○所
    有之鋼製保溫瓶一支，並持以毆打甲○○之臉部及身體各處
    ，致甲○○受有左上眼瞼皮膚裂傷、流鼻血、右膝蓋挫傷之
    傷害，未見甲○○因此有所反擊，被告自未受有任何傷害。
    另證人甲○○又證稱：案發當時伊人不舒服，且眼睛及膝蓋
    遭被告持鋼製保溫瓶打傷，無法逃走，才依被告之指示交出
    手錶一支、手機一支及佛珠一條等語（詳本院卷第四十六頁
    反面），且被告經檢察官詢問時供陳「（你會不會怕他〈按
    指甲○○〉去報警？）當時我沒有想到這一點。」、「（你
    會不會怕他去叫人？）我也是會這樣考慮，所以我叫他把手
    機也交出來。」、「（你會怕，你就跑就好了？）我為什麼
    要跑？我又沒有怎樣。」、「（你自己說你會怕，你才叫他
    東西都拿出來，你現在又說你不怕，你到底會不會怕他對你
    怎樣？）會。」、「（會怕，你就跑就好了？）我為什麼要
    跑。」、「（所以你要跟他輸贏就對了？）對。」等語（詳
    本院卷第五十五頁反面）。基上，被告顯係見甲○○為在臺
    南公園遊盪之流浪漢，於深夜無人時刻，孤苦可欺，遂啟意
    圖為自己不法所有之犯意，搶走甲○○所有鋼製保溫瓶一支
    ，並持以痛毆欺凌甲○○，並搶走及命甲○○交出上揭財物
    ，且有恃無恐，未思及甲○○會前去報警，亦未見被告有何
    害怕之情，故未立即逃離現場，況手錶、佛珠等物，衡情均
    有相當之價值，且甲○○顯難持以報警或電請他人前來尋仇
    。準此，被告辯稱：伊只是擔心甲○○逃離現場後會去報警
    或找人前來尋仇，且害怕甲○○持身上之東西打伊，才叫甲○○交出上開物品，並非想要據為己有，且伊如要強盜財物
    ，於取得上開財物後，應會立即離開現場，不可能還待在現
    場達三十至六十分鐘之久云云，顯係事後卸責之詞，尚難採
    憑。
３、又證人甲○○固另證稱：案發當時伊褲子後面之口袋內有一
    裝證件、提款卡之小皮夾，但無現金可供領取，另被告當時
    並無再命其交出現金或小皮夾等財物等語（詳本院卷第四十
    五頁、第四十六頁）。然本件案發時間為凌晨二時許之深夜
    ，光線昏暗，且未見被告於案發後之九十八年七月二十日第
    一次警詢時及同日檢察官偵訊時，即已敘及其於案發時已見
    甲○○所著褲子後面之口袋內有一小皮夾，此觀上揭警詢及
    偵訊筆錄即明（詳七七三號警卷第一頁、第二頁；前揭偵查
    卷第七頁、第八頁），再參以辯護人亦陳稱被告係稱在警察
    局時甲○○有從口袋內拿出小皮夾（詳本院卷第四十五頁反
    面）。堪認被告係於案發後於警察局製作筆錄時，方知甲○○身上另有皮夾，況甲○○係一深夜仍在外之流浪漢，依一
    般經驗法則，通常係一經濟較弱勢之人，其外觀明顯可見其
    持有之上揭黑色背包一個、眼鏡一副、手錶一支、手機一支
    、佛珠一條等物，大致上為其身上僅有之財物，另被告亦陳
    稱甲○○說他沒有錢吃飯，伊要請甲○○吃飯乙情（詳前揭
    偵查卷第八頁），顯見被告是時亦認甲○○身上應無現金等
    財物，自不可能於案發時命甲○○交出上開皮夾或其他現金
    。是被告徒以其於案發時，未另要求甲○○交出其身上之皮
    夾或其他現金，辯稱其無強盜甲○○財物之犯意，顯難採信
    。再者，被告已於九十八年七月二十日偵查中供承其搶走告
    訴人甲○○之物品係要留為己用，對強盜犯行要認罪等語（
    詳前揭偵查卷第八頁）。綜此，被告以上情辯稱其無強盜甲○○財物之故意云云，顯係事後圖卸之詞，不足採信。
４、按強盜罪之構成，固以其所實施之強暴、脅迫是否已達於使
    人不能抗拒之程度為必要，然是否不能抗拒，應就社會一般
    通念，在客觀上是否足以抑制被害人之意思自由為斷（最高
    法院七十一年台上字第一０四０號、八十一年台上字第八六
    七號判決意旨可資參照）。又按所謂使被害人達於不能抗拒
    之程度云者，即須行為人所使用之方法，在客觀上使被害人
    處於不能抗拒或難於抗拒，致不能保持其對財物或財物上利
    益之現實支配力而言，亦即依行為人當時行為之性質及當時
    存在之具體事實情狀可抑制被害人之抗拒即足當之，至被害
    人實際上有無反抗，與本罪之成立要無影響（最高法院八十
    三年度台非字第二二三號、八十年台上字第四０七五號判決
    同此意旨）。再按刑法第三百三十條第一項之攜帶兇器強盜
    罪（即犯強盜罪而有刑法第三百二十一條第一項第三款之情
    形）以行為人攜帶兇器強盜為其加重條件，不以攜帶之初有
    行兇之意圖為必要，其兇器之由來如何，亦無所限制，祇須
    在強盜當時攜帶之為已足（最高法院九十五年度台上字第三
    三二八號判決意旨參照）。經查，被告本件持以毆打甲○○
    之鋼製保溫瓶一支，係金屬材質所製成，質地堅硬，持以行
    兇，客觀上足以對人之身體、生命、安全構成威脅，具有殺
    傷力，且甲○○確因遭被告以該鋼製保溫瓶毆打而受有上揭
    傷害，是該鋼製保溫瓶一支當屬刑法第三百二十一條第一項
    第三款所稱兇器之一種無訛；又本件案發時間為凌晨二時許
    之深夜，地點又為深夜通常無人所在之臺南市北區臺南公園
    涼亭內，且是時除被告與告訴人甲○○二人外，並無其他人
    在場可予救援，甲○○復證稱是時其人原已不舒服，是其遭
    被告搶走所有之鋼製保溫瓶一支，並持之毆打其臉部及身體
    各處，致受有左上眼瞼皮膚裂傷、流鼻血、右膝蓋挫傷等非
    輕之傷勢後，未為反抗，而遭被告出手搶走其身上所有之黑
    色背包一個（內裝藥物及衣物）及眼鏡一副，並依被告指示
    交付身上所有之手錶一支、手機一支及佛珠一條等物。是就
    本件整體犯罪行為及當時存在之具體事實觀察，並徵諸社會
    一般通念，堪認被告對甲○○所實施之強暴行為，已達到不
    能抗拒之程度。
５、綜上所述，本件被告攜帶兇器加重強盜事證已臻明確，被告
    所辯無非避重就輕之詞，不足採信，被告此部分犯行洵堪認
    定，應予依法論科。
(二)、竊盜部分：
１、上揭竊盜犯罪事實，業據被告於本院審理時坦承不諱（詳本
    院卷第五十七頁反面），並據告訴人丙○○於警詢及本院審
    理時指訴在卷（詳臺南市警察局第五分局南市警五偵字第０
    九八四五００八九三號警卷〈下稱八九三號警卷〉第三頁；
    本院卷第四十九頁、第五十頁）。此外，並有臺南市警察局
    第五分局扣押物品目錄表一紙、贓（遺失）物認領保管單一
    紙、被告竊取腳踏車現場與被竊腳踏車照片七幀附卷（詳八
    九三號警卷第四頁至第九頁）足參。
２、辯護意旨雖認：系爭腳踏車是在九十八年八月十八日十四時
    於北門路發現，因為腳踏車已沾滿灰塵，被告誤以為是無人
    所有之物，才會據為己用；另依失主丙○○之陳述，腳踏車
    至少在九十八年八月十七日九時之前即已失竊，顯見該腳踏
    車並非被告所竊取，被告應係犯係刑法第三百三十七條侵占
    脫離持有物罪。惟按刑法第三百二十條第一項竊盜罪所指之
    動產，並不以所有人持有者為限，縱該動產現為他人不法持
    有中，亦得為本罪之客體。經查，本件告訴人丙○○所有之
    上開腳踏車原停放在成功大學成功校區，於九十八年八月十
    七日九時許丙○○發現遭不詳姓名之人竊走等情，業經證人
    丙○○於警詢及本院審理時證述在卷（詳八九三號警卷第三
    頁；本院卷第四十九頁、第五十頁），而被告供承其係在臺
    南市○區○○路二段十五巷口，徒手竊得該輛腳踏車。另查
    被告供承竊得該輛腳踏車之地點，係臺南市政府新設之腳踏
    車專用停放區，且經警查獲時機件、功能正常屬堪用之狀態
    ；又該遭竊之腳踏車經警查獲，丙○○於九十八年八月十九
    日領回時，並未感覺該腳踏車有多日未用而有沾滿灰塵之情
    ，其狀態如八九三號警卷第九頁照片所示等情，分別據證人
    即查獲之警員黃文及丙○○結證在卷（詳本院卷五十二頁
    正面、第五十三頁正面、第五十頁）。另觀之八九三號警卷
    第九頁照片二幀所示，未見該腳踏車已多日未用而沾滿灰塵
    ，或有其他遭任意棄置不堪使用之狀態。準此，依該腳踏車
    經警查獲之狀態及被告竊得該腳踏車之地點，係臺南市政府
    新設供腳踏車停放之專區，堪認該腳踏車仍屬該竊賊管領持
    有，被告未經其同意擅自將該腳踏車取走，仍屬意圖為自己
    不法之所有而構成竊盜罪。
３、辯護意旨又認：被告被訴竊盜罪部分，應符合自首之要件。
    惟按刑法第六十二條所定自首減刑，係以對於未發覺之犯罪
    ，在有偵查犯罪職權之公務員知悉犯罪事實及犯人之前，向
    職司犯罪偵查之公務員坦承犯行，並接受法院之裁判而言。
    苟職司犯罪偵查之公務員已知悉犯罪事實及犯罪嫌疑人後，
    犯罪嫌疑人始向之坦承犯行者，為自白，而非自首。而所謂
    發覺，不以有偵查犯罪之機關或人員確知其人犯罪無誤為必
    要，僅須有確切之根據得為合理之可疑者，亦屬發覺（最高
    法院九十七年度台上字第五九六九號判決意旨參照）。查本
    件被告於九十八年八月十九日凌晨一時三十分許，左右手各
    牽一輛腳踏車，行經臺南市○區○○路二段三十七號前，經
    警查覺被告半夜左右手各牽一輛腳踏車，且被告曾為前揭加
    重強盜犯行，認為可疑而上前攔查，嗣警發現其一中輛即丙○○所有貼有成功大學自行車學生識別證之腳踏車，顯可疑
    為遭竊之腳踏車，並詢問被告後，被告仍辯稱係其所有，嗣
    警質之為何會有二輛腳踏車，且其中一輛為何會貼有成功大
    學自行車學生識別證後，被告方改稱係其撿來的，後於警局
    製作筆錄時方坦認係其所竊得等情，業據證人黃文證述明
    確（詳本院卷第五十一頁反面、第五十二頁）。是依證人黃
    文之證述可知，證人黃文發現被告於九十八年八月十九
    日凌晨一時三十分許之深夜左右手各牽一輛腳踏車，且於證
    人黃文發現其中一輛貼有成功大學自行車學生識別證，而
    被告無法合理解釋其何以持有該輛腳踏車後，證人黃文因
    此等確切之根據而合理懷疑被告涉及竊盜犯行，依前揭最高
    法院判決意旨，堪認有偵查犯罪職權之證人黃文已於被告
    嗣後於警局製作筆錄時坦認其竊盜犯行前，即已發覺被告本
    件之竊盜犯行。況於被告未能合理說明如何持有丙○○所有
    該貼有成功大學自行車學生識別證之腳踏車後，經警質疑後
    ，被告仍未坦承犯行，而係再辯稱該腳踏車係其撿到而非竊
    盜所取得，揆諸前揭說明，難認被告符合自首之要件，而得
    減輕其刑。
４、綜上所查，被告自白核與事實相符，本件被告竊盜犯行事證
    明確，應予依法論科。
(三)、核被告就事實欄(一)部分所為，係犯刑法第三百三十條第一項
    、第三百二十一條第一項第三款之攜帶兇器加重強盜罪；就
    事實欄(二)部分所為，係犯刑法第三百二十條第一項之普通竊
    盜罪。另被告對告訴人甲○○施強暴行為，雖因此致甲○○
    受有左上眼瞼皮膚裂傷、流鼻血、右膝蓋挫傷之傷害，惟此
    乃強暴之當然結果，不另成立傷害罪，附此敘明。又被告前
    因竊盜案件，於八十七年六月一日經本院以八十七年度易字
    第一八四號判處有期徒刑十月確定；復因懲治盜匪條例案件
    ，於八十七年七月六日經臺灣高等法院臺南分院以八十七年
    度上訴字第七二六號判處有期徒刑九年確定，嗣經臺灣高等
    法院臺南分院定應執行刑九年六月確定，入監執行後，於九
    十二年九月二十三日縮短刑期假釋出監，於假釋付保護管束
    期間因犯竊盜案件，經撤銷假釋並定應執行有期徒刑九年三
    月確定，並於九十七年十一月十六日縮短刑期執行完畢，有
    臺灣臺南地方法院檢察署刑案資料查註紀錄表及臺灣高等法
    院被告前案紀錄表各一份在卷可按，其於五年之內故意再犯
    本件有期徒刑以上之罪，為累犯，依法應加重其刑。爰審酌
    被告甫於九十七年十一月十六日執行出監，未及一年，因認
    甲○○係在臺南公園遊盪之流浪漢，見其孤苦可欺，不思以
    正常途徑賺取財物，竟基於意圖為自己不法所有之犯意，搶
    走甲○○所有之鋼製保溫瓶一支後，再持該鋼製保溫瓶，毆
    打甲○○之臉部及身體各處，致甲○○受有左上眼瞼皮膚裂
    傷、流鼻血、右膝蓋挫傷等非輕之傷害，並以此強暴方式強
    盜甲○○之財物，手段甚為暴力、卑劣，惡性亦甚重大，嚴
    重危害社會治安，兼衡被告之素行、智識程度（國中肄業）
    、生活狀況、犯罪之手段、竊得腳踏車之價值非高，迄未與
    告訴人甲○○達成民事和解，賠償其身心之損害，暨犯後否
    認攜帶兇器加重強盜犯行與坦承竊盜犯行之態度等一切情狀
    ，各量處被告如主文所示之刑，並定其應執行刑，以示懲儆
    。另被告持以毆打甲○○所用之鋼製保溫瓶一支，雖係供
    本件加重強盜犯行所用之物，然該鋼製保溫瓶係甲○○所有
    ，顯非被告所有之物，且依其物之性質又非屬違禁物，尚乏
    沒收之依據，爰不予宣告沒收，併予敘明。
二、無罪部分（被訴傷害部分）：
(一)、公訴意旨略以：被告乙○○於九十八年七月二十日凌晨二時
    許，在臺南市○區○○路臺南公園涼亭內，認告訴人甲○○
    係在臺南公園遊盪之流浪漢，見其孤苦可欺，先基於傷害他
    人身體之犯意，用手、腳毆打甲○○（按此部分係在被告搶
    走告訴人甲○○所有之鋼製保溫瓶一支，並持以毆打告訴人
    甲○○之前所為）。因認被告此部分另涉有刑法第二百七十
    七條之傷害罪嫌云云。
(二)、按犯罪事實應依證據認定之，無證據不得認定犯罪事實；不
    能證明被告犯罪者，應諭知無罪之判決，刑事訴訟法第一百
    五十四條第二項、第三百零一條第一項分別定有明文。次按
    事實之認定，應憑證據，如未能發現相當證據，或證據不足
    以證明，自不能以推測或擬制之方法，為裁判基礎；且認定
    不利於被告之事實須依積極證據，苟積極證據不足為不利於
    被告事實之認定時，即應為有利於被告之認定；另認定犯罪
    事實所憑之證據，雖不以直接證據為限，間接證據亦包括在
    內，然而無論直接證據或間接證據，其為訴訟上之證明，須
    於通常一般之人均不致有所懷疑，而得確信其為真實之程度
    者，始得據為有罪之認定，倘其證明尚未達到此一程度，而
    有合理之懷疑存在，無從使事實審法院得為有罪之確信時，
    即應由法院諭知被告無罪之判決（最高法院四十年台上字第
    八六號、三十年上字第八一六號、七十六年台上字第四九八
    六號判例同此意旨）。再按刑事訴訟法第一六一條已於九十
    一年二月八日修正公布，修正後同條第一項規定：檢察官就
    被告犯罪事實，應負舉證責任，並指出證明之方法。因此，
    檢察官對於起訴之犯罪事實，應負提出證據及說服之實質舉
    證責任。倘其所提出之證據，不足為被告有罪之積極證明，
    或其闡明之證明方法，無從說服法官以形成被告有罪之心證
    ，基於無罪推定之原則，自應為被告無罪判決之諭知（最高
    法院九十年台上字第一二八號判例亦同此意旨）。
(三)、本件公訴人認被告乙○○涉犯前揭傷害罪嫌，無非係以上揭
    犯罪事實，業據告訴人甲○○於警詢及偵查中指訴在卷，並
    有財團法人臺灣基督長老教會新樓醫院九十八年七月二十日
    所出具告訴人甲○○之診斷證明書一紙等，為其所憑論據。
    訊之被告固坦承有前揭事實欄所載搶走告訴人甲○○所有鋼
    製保溫瓶一支並持以毆打甲○○之犯行，惟堅詞否認有何前
    揭公訴意旨所指訴，先基於傷害他人身體之犯意，用手、腳
    毆打甲○○之傷害犯行，並辯稱：伊在搶走告訴人甲○○所
    有鋼製保溫瓶之前，並未出手毆打告訴人甲○○，亦未以腳
    踢甲○○等語。
(四)、經查：
１、證人甲○○於本院九十八年十月十四日審判期日到庭結證：
    伊於案發當日凌晨，原係睡在臺南市○○路與北門路口小公
    園旁邊人行道上之木頭椅子上，後來與被告一起走至北門路
    臺南公園，伊係在臺南公園內遭被告搶走鋼製保溫瓶，然在
    與被告一起走至臺南公園之過程中，被告並未出手打伊或以
    腳踢伊，且在被告出手搶走伊鋼製保溫瓶之前，被告亦未出
    手毆打伊等語（詳本院卷第四十七頁），核與被告上揭所辯
    相符。準此，被告是否有前揭公訴意旨所指訴，先基於傷害
    他人身體之犯意，用手、腳毆打甲○○之傷害犯行，顯有疑
    義。
２、另證人甲○○固於警詢時供陳：「（乙○○如何強盜你的財
    物？如何傷害你？）我於九十八年七月二十日二時０分還在
    臺南公園內的涼亭睡覺時．．．乙○○便稱如果不與他吃飯
    就要我好看並叫我不要走，所以我就聽他的話隨他走出臺南
    公園，『我一邊走乙○○便一邊用他的腳踹我』，我走到公
    園南路時乙○○就叫我將身上的財物給他，但我不願意，乙○○便強行將我的手錶及黑色袋子要搶走．．．」等語（詳
    七七三號警卷第三頁反面）。經核證人甲○○上揭警詢及審
    判中之證言，就其遭被告搶走所有鋼製保溫瓶，並持以毆打
    伊之前，被告是否有前揭公訴意旨所指訴，先基於傷害他人
    身體之犯意，用手、腳毆打甲○○乙節，前後所供，已有未
    合，且未見甲○○於偵查中指訴被告有前揭公訴意旨所指訴
    之傷害犯行，此觀甲○○九十八年八月十一日及同年八月十
    九日訊問筆錄即明（詳前揭偵查卷第十四頁、第十五頁、第
    二十三頁）。
(五)、另本件起訴書亦未載稱，被告先基於傷害他人身體之犯意，
    用手、腳毆打甲○○，致甲○○因此受有何等之傷害。此外
    ，前揭財團法人臺灣基督長老教會新樓醫院所出具診斷證明
    書一紙，其上所載之傷勢，亦無證據足資證明係上揭公訴意
    旨所指訴被告之傷害犯行所造成。綜上所述，足認被告上開
    所辯，誠非虛妄，應可信憑。是本件公訴意旨所據積極證據
    所為之證明並未達到於通常之人均不致有所懷疑，而得確信
    其為真實之程度，故不能遽為被告有罪之判斷。此外，復查
    無其他積極證據足資證明被告確有上揭公訴意旨所指訴之傷
    害不法犯行，揆諸前述規定，既不能證明被告犯罪，自應為
    被告無罪判決之諭知。
據上論斷，應依刑事訴訟法第二百九十九條第一項前段、第三百
零一條第一項，刑法第三百三十條第一項、第三百二十一條第一
項第三款、第三百二十條第一項、第四十七條第一項、第五十一
條第五款，刑法施行法第一條之一，判決如主文。
本案經檢察官陳紀璋到庭執行職務。
中    華    民    國    98    年    10    月    28    日
                  刑事第十四庭  審判長法  官  陳金虎
                                      法  官  孫淑玉
                                      法  官  周紹武
以上正本證明與原本無異。
如不服本判決應於收受本判決後10日內向本院提出上訴書狀，並
應敘述具體理由。如未敘述上訴理由者，應於上訴期間屆滿後20
日內向本院補提理由書狀（均須按他造當事人之人數附繕本）「
切勿逕送上級法院」。
                                      書記官  蕭伊舒
中    華    民    國    98    年    10    月    28    日
附錄本案論罪科刑法條全文：
中華民國刑法第三百二十條第一項：
意圖為自己或第三人不法之所有，而竊取他人之動產者，為竊盜
罪，處五年以下有期徒刑、拘役或五百元以下罰金。
中華民國刑法第三百二十一條：
犯竊盜罪而有左列情形之一者，處六月以上、五年以下有期徒刑
：
一、於夜間侵入住宅或有人居住之建築物、船艦或隱匿其內而犯
    之者。
二、毀越門扇、牆垣或其他安全設備而犯之者。
三、攜帶兇器而犯之者。
四、結夥三人以上而犯之者。
五、乘火災、水災或其他災害之際而犯之者。
六、在車站或埠頭而犯之者。
前項之未遂犯罰之。
中華民國刑法第三百三十條：
犯強盜罪而有第三百二十一條第一項各款情形之一者，處七年以
上有期徒刑。
前項之未遂犯罰之。


司法院資訊處製作；財團法人民間司法改革基金會備份。
